臺灣臺中地方法院簡易民事判決
111年度中簡字第2205號
原      告  陳冠銘  
被      告  新緯建築開發股份有限公司

法定代理人  陳元吉  
訴訟代理人  洪崇欽律師
上列當事人間請求給付遲延利息事件，本院於民國111年10月20
日言詞辯論終結，判決如下：
    主         文
被告應給付原告新臺幣35,000元，及自民國111年5月14日起至清
償日止，按年息百分之5計算之利息。
原告其餘之訴駁回。
訴訟費用由被告負擔百分之42，餘由原告負擔。
本判決原告勝訴部分得假執行。
   事 實 及 理 由
壹、程序方面：
　　按訴狀送達後，原告不得將原訴變更或追加他訴，但擴張或
    縮減應受判決事項之聲明者，不在此限；原告於判決確定前
    ，得撤回訴之全部或一部，但被告已為本案之言詞辯論者，
    應得其同意，民事訴訟法第255條第1項第3款、第262條第1
    項分別定有明文。本件原告於起訴時，原係以新緯建築開發
    股份有限公司（下稱新緯公司）及其法定代理人陳元吉為共
    同被告，請求被告等給付遲延利息新臺幣（下同）84,213元
    及房屋租金57,205元，並為聲明第1項求為：「被告等應給
    付原告141,418元及自起訴狀繕本送達翌日起至清償日止，
    按年息百分之5計算之利息。」，嗣分別於民國111年9月13
    日、111年10月20日當庭撤回對被告陳元吉之起訴及房屋租
    金57,205元之請求，且經被告等同意（見本院卷第310、376
    頁）；並於111年10月20日當庭將訴之聲明第1項更正為：「
    被告即新緯公司應給付原告83,487元及自起訴狀繕本送達翌
    日起至清償日止，按年息百分之5計算之利息。」（見本院
    卷第375、376頁），核其性質係減縮應受判決事項之聲明與
    訴之撤回，依前開之規定，均屬適法。
貳、實體方面：　　
一、原告主張： 
    原告於108年5月10日與被告簽立「幸福綠房屋土地預定買賣
    契約」（下稱系爭契約），購買坐落臺中市○○區○○段000地
    號幸福綠建案預售屋，戶別14K（下稱系爭房屋），根據系
    爭契約第11條第1項約定，被告需於109年12月31日前取得使
    用執照，然被告遲至110年4月26日方取得使用執照，依據系
    爭契約同條第2款約定，每逾1日應按已繳房地價款依萬分之
    5單利計算遲延利息，原告於使用執照核發日前已支付房地
    價款1,451,940元，為此，爰依契約法律關係，請求被告給
    付原告遲延利息83,487元（計算式：已繳房地價款1,451,94
    0元×115日×0.0005利息＝83,487元）。並聲明：㈠被告應給付
    原告83,487元，及自起訴繕本送達翌日起至清償日止，按週
    年利率百分之5計算之利息。㈡訴訟費用由被告負擔。㈢願供
    擔保請准宣告假執行。
二、被告則以：
  ㈠嚴重特殊傳染性肺炎中央流行疫情指揮中心於109年1月20日
    成立，其後新冠肺炎疫情則衝擊各項產業，其中營建業面臨
    進口砂石、磁磚、電梯、空調、消防、機電設備供應斷鏈、
    減產問題，導致建案施工進度延宕，實乃不得已之現況窘境
    ，而臺中市政府都市發展局依照建築法第53條及臺中市建築
    管理自治條例第26條第2項規定，於109年4月7日發佈中市都
    工字第1090057515號公告：「109年1月23日至109年12月31
    日領得建築執照及雜項執照或建照執照至109年1月22日仍有
    效者，建築期限自動延長2年」（下稱系爭都發局公告）；
    另臺中市不動產開發商業同業公會於111年3月18日以111中
    市不動產開發商字第19號函稱：「109年間營建業確實有因
    新冠肺炎造成中國進口營建物料供應短缺，致使砂、石、水
    泥製品、磁磚等營建材料無法正常供應或陸續調漲價格，造
    成缺料狀況」、「根據營建署公布109年營造業經濟概況調
    查報告顯示，109年營造業勞工短缺推估情形…空缺人數以中
    部地區42397人最多」、「上開原因造成營造業之施工進度
    幾近延宕，甚至有不得以停工之狀況，本會於109年3月23日
    才發函請臺中市政府都市發展局延展建築期限2年，而臺中
    市政府都市發展局於109年4月9日即公告建築期限自動延展2
    年」等語（下稱系爭不動產開發商業同業公會函文），堪認
    營建業工料供應短缺為全面性，無法購買其他代替物；依此
    ，被告實因新冠肺炎此不可抗力之事由遲延工期，加以都發
    局亦已延展建築執照領得期限，則被告取得使用執照之期限
    應一併予以展延，本件原約定109年12月31日取得使用執照
    ，因上開不可抗力之事由，應順延至110年12月31日止，方
    屬合理。
　㈡此外，本件工程乃興建大樓房屋，於房屋外牆完成前之施作
    期間，如遇有大雨，造成事實上無法施作，即全日雨量達40
    毫米以上，將無法進行灌漿等正常作業，而根據全日雨量表
    所示，本件工程進行中共計有8日遇有大雨，此日數應予扣
    除，不計應入違約天數。
　㈢被告於新冠肺炎疫情期間，克服原料、工資、缺工等困境，
    仍依約如期完成交屋手續，點交所有設備鑰匙全部驗收完成
    ，原告並未受有任何損害，則原告請求之違約金應予酌減至
    2萬元，方屬合理。　
　㈣並聲明：1.原告之訴駁回。2.訴訟費用由原告負擔。
三、得心證之理由：　　
  ㈠原告主張之上開事實，業據提出與其所述相符之系爭契約書
    、使用執照、原告之繳款明細、工程變更追加減明細表、被
    告擬定之協議書、兩造之LINE對話紀錄等件影本為證（見本
    院卷第23-27、57-205頁），被告就兩造於108年5月10日簽
    立系爭契約，由原告向被告購買系爭房屋、原告業已繳納房
    地價款1,451,940元、被告於110年4月26日取得使用執照、
    系爭契約第11條第1項第1款約定：「...使用執照應於109年
    12月31日前取得」等情，並不爭執（見本院卷第235、236、
    239頁），惟就原告請求被告應依系爭契約給付83,487元部
    分，則否認在卷，並以前揭情詞置辯。是本件應審究者厥為
    ：⒈被告取得使用執照之時間是否已違反系爭契約？若肯定
    ，則⒉原告請求被告給付違約金是否有理由？數額為何？析
    述如下。
  ㈡被告取得使用執照之時間已違反系爭契約：
  1.按當事人主張有利於己之事實者，就其事實有舉證之責任。
    民法第277條前段定有明文。查「本預售屋之建築工程應在1
    07年1月31日之前開工，109年12月31日前完成主建築物、附
    屬建物物及使用執照所定之必要設施，並取得使用執照。但
    有下列情形之一者，得順延其期間⑴因天災地變等不可抗力
    之事由，致賣方不能施工者，其停工時間。」系爭契約第11
    條第1項第1款訂有明文。從而，依約被告若欲延展取得使用
    執照時間，應以「不可抗力存在」及「致不能施工」等項為
    要件，先予敘明。
  2.原告主張被告未依約於109年12月31日前取得使用執照，為
    被告所不爭執，然抗辯：因有新冠肺炎此不可抗力之事由致
    取得使用執照時間應予延長等語，是被告應就不可抗力存在
    ，並因此致被告不能施工之情形負舉證之責。查⑴嚴重特殊
    傳染性肺炎中央流行疫情指揮中心於109年1月20日成立，迄
    至本件言詞辯論終結前，疫情均持續延燒，為公眾所得知悉
    之事實，另「109年間營建業確實有因新冠肺炎造成中國進
    口營建物料供應短缺，致使砂、石、水泥製品、磁磚等營建
    材料無法正常供應或陸續調漲價格，造成缺料狀況」乙節，
    亦有系爭臺中市不動產開發商業同業公會函文附卷可參（本
    院卷第259-261頁），是被告抗辯：施工期間遇有新冠肺炎
    此不可抗力存在，應非無憑。⑵被告固舉系爭都發局公告及
    系爭臺中市不動產開發商業同業公會函文，抗辯因新冠肺炎
    此不可抗力致本件工程不能施工、延遲取得使用執照等語，
    然系爭函文公告內容僅為市府對疫情期間之紓困措施及施工
    期限之寬限規定，屬行政機關行政執行之依據，並未涉及民
    法上私權契約訂定或延長契約之規定一情，有臺中市政府陳
    情整合平台回函附卷可參（見本院110年度中小字第4847號
    卷第39頁）；且內政部亦於111年5月21日發佈新聞稿稱：建
    照展期為行政管理措施，並不影響預售屋買賣契約取得使用
    執照期限的民事契約效力，賣方不得逕以建照展期要求消費
    者無條件配合順延契約約定之取得使用執照期限等語，有內
    政部新聞稿在卷可查（見本院卷第301、303頁）；另系爭不
    動產開發商業同業公會函文係針對整體營造業於疫情期間面
    臨困境所為通案之說明，並未針對本案被告個案面臨困境為
    認定，均有前開函文附卷可考，是被告迄至本院言詞辯論終
    結前，就所面臨短缺供料之情既未能再舉其他事證以佐其說
    ，則被告抗辯本件工程期間因新冠肺炎此不可抗力致不能施
    工，依系爭契約第11條第1項第1款約定得延展取得使用執照
    之期限一節，舉證尚有未足，難認可採。 
  ㈡原告請求給付違約金35,000元有理由：
  1.按約定之違約金額過高者，法院得減至相當之數額，民法 
    第 252條有所明定。又違約金之約定，乃基於個人自主意思
    之發展、自我決定及自我拘束所形成之當事人間之規範，本
    諸契約自由之精神及契約神聖與契約嚴守之原則，契約當事
    人對於其所約定之違約金數額，原應受其約束。惟倘當事人
    所約定之違約金過高者，為避免違約金制度造成違背契約正
    義等值之原則，法院仍得參酌上情，依職權減至相當之金額
    （最高法院102年度臺上字第1606號判決意旨參照）。
  2.按「賣方如逾前款期限未開工或未取得使用執照者，每逾一
    日應按已繳納房地價款依萬分之五單利計算遲延利息予買方
    。」系爭契約第11條第2項前段定有明文。承前所述，本件
    原告業已繳納地價款1,451,940元，另被告乃於110年4月26
    日取得系爭房屋建築工程之使用執照，距約定之取得時間10
    9年12月31日已逾115日，兩造並不爭執（見本院卷第17、23
    5、236、376頁），堪信為真。而本件工程乃興建大樓房屋
    ，於房屋外牆完成前之施作期間，如遇有大雨，恐將造成事
    實上無法施作，經被告答辯在卷（見本院卷第239頁），本
    院酌以中央氣象局公告之大雨標準為24小時累積雨量達80毫
    米以上，或時雨量達40毫米以上之降雨現象（見本院卷第35
    4-358頁）；綜觀全卷，被告並未就其抗辯之全日雨量達40
    毫米以上時、有何事實上不能施工之情形舉證以實其說，是
    認應以上揭中央氣象局公告之大雨標準作為本件工程無法施
    工日數之認定標準，始屬公允。查本件預售屋工程施工期間
    全日雨量達80毫米之日數為8日，有臺中氣象站逐日雨量表
    附卷可查（見本院卷第379-383頁），依此，被告依系爭契
    約第11條1項第1款抗辯、因大雨此不可抗力致不能施工之期
    日，應以8日為當，兩造對此亦未爭執（見本院卷第239、31
    0頁），洵堪認定。扣除因大雨不能施工之期日8日後，被告
    逾期取得使用執照之日數即為107日，依約原告得請求之違
    約金本為77,679元（計算式：1,451,940×107×0.0005＝77,67
    9，元以下四捨五入）。惟本院考量被告延遲取得使用執照
    後，已依約於110年6月如期交屋予原告，並未因此影響原告
    原本承租房屋之租期，有原告與承租房屋房東之Line對話列
    印資料、交屋切結書影本在卷可稽（見本院卷第43-51、267
    頁），原告並未爭執（見本院卷第376頁），本件原告迄今
    復未能就被告未依期取得使用執照一節是否造成原告損害？
    造成何種損害？提出證明為佐，是本院衡以新冠肺炎疫情持
    續之社會現狀、原告已付價款數額、實際受損程度不明，以
    及系爭房屋交屋狀況、被告曾提出協議書願意給付原告41,6
    88元（見本院卷第57頁）等節，認原告原依約得請求之懲罰
    性違約金77,679元，尚嫌過高，應酌減為35,000元，方為合
    理。
  ㈢末按給付有確定期間者，債務人自期限屆滿時起，負遲延責
    任；給付無確定期限者，債務人於債權人得請求給付時，經
    其催告而未為給付，自受催告時起，負遲延責任。其經債權
    人起訴而送達訴狀，或依督促程序送達支付命令，或為其他
    相類之行為者，與催告有同一之效力；遲延之債務，以支付
    金錢為標的者，債權人得請求依法定利率計算之遲延利息。
    應付利息之債務，其利率未經約定，亦無法律可據者，週年
    利率為5%，民法第229條第1、2項、第233條第1項前段、第2
    03條分別定有明文。本件原告對被告之金錢給付債權，核屬
    無確定期限之給付，亦未約定利息，既經原告起訴，而於11
    1年5月13日送達民事起訴狀繕本予被告，有本院之送達證書
    明在卷足佐（見本院卷第211頁），被告迄未給付，則自送
    達起訴狀繕本之翌日即111年5月14日起，至清償日止，當應
    負年息百分之5計算遲延利息責任。準此，原告併請求被告
    給付自民事起訴狀繕本送達翌日即111年5月14日起，至清償
    日止，按週年利率5%計付遲延利息，核無不合。
四、綜上所述，原告依系爭契約請求被告給付35,000元，及自11
    1年5月14日起至清償日止，按年息百分之5計算之利息，洵
    屬正當，應予准許。原告逾此數額之請求，則無理由，應予
    駁回。　
五、本件事證已臻明確，本案其餘攻擊方法及所舉證據，經審酌
    結果，與本件判決結論均無影響，爰不一一論述，附此敘明
    。
六、本件係適用簡易程序所為被告一部敗訴之判決，應適用民事
    訴訟法第389條第1項第3款規定，就原告勝訴部分依職權宣
    告假執行。至原告陳明願供擔保聲請宣告假執行，僅在促使
    法院注意依職權宣告假執行而已，此部分尚無庸另為准駁之
    諭知。
七、訴訟費用負擔之依據：民事訴訟法第79條。
中　　華　　民　　國　　111 　年　　11　　月　　22　　日
                  臺灣臺中地方法院臺中簡易庭
                                  法　官　林秉暉
以上為正本係照原本作成。
如不服本判決，應於送達後20日內，向本院提出上訴狀並表明上
訴理由，如於本判決宣示後送達前提起上訴者，應於判決送達後
20日內補提上訴理由書（須附繕本）。如委任律師提起上訴者，
應一併繳納上訴審裁判費。
中　　華　　民　　國　　111 　年　　11　　月　　22　　日
                                  書記官  巫惠穎